【裁判字號】    97,易,2627
【裁判日期】    971127
【裁判案由】    詐欺等
【裁判全文】
臺灣臺中地方法院刑事判決              97年度易字第2627號
公  訴  人  臺灣臺中地方法院檢察署檢察官
被      告  戊○○
                    國民
            乙○○
                    國民
                    （現另案在臺灣臺中看守所羈押中）
            丙○○
                    國民
                    （現另案在臺灣臺中監獄執行中）
上列被告等因詐欺等案件，經檢察官提起公訴（97年度偵字第
2994號），本院判決如下：
    主    文
戊○○共同犯詐欺取財罪，累犯，處有期徒刑陸月，如易科罰金
，以新臺幣壹仟元折算壹日。
乙○○共同犯詐欺取財罪，累犯，處有期徒刑伍月，如易科罰金
，以新臺幣壹仟元折算壹日。
丙○○共同犯詐欺取財罪，累犯，處有期徒刑肆月，如易科罰金
，以新臺幣壹仟元折算壹日。
    犯罪事實
一、戊○○有詐欺、過失致死等前科，前曾因過失致死案件，經
    臺灣高等法院臺中分院以九十五年度上易字第五四七號維持
    本院九十五年度易緝字第八十一號判處有期徒刑十月確定，
    甫於民國九十六年七月一日縮刑期滿執行完畢而於翌日出監
    。乙○○有麻藥、肅清煙毒條例、藥事法、毒品、槍砲、恐
    嚇等前科，前曾因恐嚇及違反毒品危害防制條例等案件，分
    別經臺灣高等法院臺中分院以九十五年度上訴字第一０七０
    號維持本院九十四年度易字第一六九號判處有期徒刑一年及
    本院以九十四年度訴字第一六一二號判處有期徒刑十月確定
    ，並定應執行刑一年八月，嗣經各減為有期徒刑六月及五月
    ，定應執行有期徒刑十月確定，甫於九十六年七月十六日執
    行完畢而出監。丙○○有毒品、竊盜等前科，前因違反毒品
    危害防制條例案件，經臺灣高等法院臺中分院以九十五年度
    上訴字第一二二七號維持本院九十四年訴字第三三０四號判
    處有期徒刑十月確定，嗣經減刑為有期徒刑五月，甫於九十
    六年七月十六日縮刑期滿執行完畢。
二、詎戊○○、乙○○、丙○○三人均不知悔改，因見庚○○所
    有之無號牌自小客車（原車牌號碼為ＮＲ—２７２１號、引
    擎號碼：A4E34636）停放於臺中縣潭子鄉○○路○段一六二
    之十四號處，竟共同意圖為自己不法之所有，基於竊盜及詐
    欺取財之犯意聯絡，利用戊○○擔任設址於臺中縣太平市○○路一三九巷十一號之宜信環保工程有限公司（下稱宜信公
    司）廢棄車輛回收掮客之機會，由戊○○於不詳時間取得宜
    信公司印製之空白廢機動車輛讓渡切結書，推由乙○○填載
    完成並捺蓋指印（如附件所示，其上「收車人」處記載：戊○○），以示乙○○切結讓渡車輛之意，旋由戊○○於九十
    六年八月二十七日上午某時撥打電話給宜信公司之會計己○○，表示有友人的車輛要報廢回收，並提供0000000000號之
    行動電話號碼予己○○，經己○○於同日撥打該電話後，由
    乙○○接電話並佯稱：伊是該電話主人之友人，友人有報廢
    車輛欲出售，因在上班不方便，所以委託伊處理，因為車輛
    資料太久要找找看，但伊可以出具切結書云云。經己○○與
    已與宜信公司配合相當時日之掮客戊○○聯繫確認後，因而
    誤信乙○○為有權處分之車主委託人，遂通知特約拖吊業者
    即全方位汽車有限公司（下稱全方位公司）之人員古大禹進
    行拖吊事宜，再經古大禹以上開行動電話門號與戊○○等聯
    繫後，約定於同日下午一時許，派司機丁○○至現場拖吊。
    嗣戊○○、乙○○即於臺中市○○路之戊○○租屋處將填妥
    之廢機動車輛讓渡切結書交付予丙○○，由丙○○於同日下
    午一時二十五分許，騎乘其胞兄張中武所有之車牌號碼ＫＹ
    Ｘ—０１１號重型機車，持上開切結書及乙○○交付之國民
    身分證正反面影本，至臺中縣潭子鄉○○路○段一六二之十
    四號前，將上開切結書及身分證影本交予丁○○，復將系爭
    自小客車之引擎蓋掀開，供丁○○抄錄車輛引擎號碼，並引
    導不知情之丁○○駕駛３８３—ＱＦ號拖吊車，將庚○○之
    上開無號牌自小客車拖吊至宜信公司，再由丁○○將上開切
    結書及身分證影本交予己○○，以此方式竊得上開自小客車
    。經宜信公司人員估價後認定車輛殘值為新臺幣（下同）九
    千元，戊○○乃於同日下午至宜信公司表示其為收車人，並
    代乙○○領取變賣款項，己○○因誤信乙○○係有權之車輛
    車主委託人，遂交付該九千元予戊○○，宜信公司則將系爭
    車輛回收拆解。嗣庚○○於九十六年八月二十七日下午二十
    時許發現系爭自小客車遭竊，乃報警處理，經警調閱監視錄
    影器畫面，始循丙○○騎乘之重型機車車號查悉上情，並於
    九十六年八月三十日二十二時許前往臺中縣太平市○○路一
    三九巷十一號扣得上開已遭拆解之自小客車之引擎一具（已
    發還庚○○）。
三、案經臺中縣警察局豐原分局報告臺灣臺中地方法院檢察署檢
    察官偵查起訴。
    理    由
甲、證據能力方面：按被告以外之人（包括證人、鑑定人、告訴
    人、被害人及共同被告等）於審判外之陳述雖不符刑事訴訟
    法第一百五十九條之一至之四等四條之規定，而經當事人於
    審判程序同意作為證據，法院審酌該言詞陳述或書面陳述作
    成時之情況，認為適當者，亦得為證據；當事人、代理人或
    辯護人於法院調查證據時，知有刑事訴訟法第一百五十九條
    第一項不得為證據之情形，而未於言詞辯論終結前聲明異議
    者，視為有前項之同意，同法第一百五十九條之五定有明文
    。立法意旨在於傳聞證據未經當事人之反對詰問予以核實，
    原則上先予排除。惟若當事人已放棄反對詰問權，於審判程
    序中表明同意該等傳聞證據可作為證據；或於言詞辯論終結
    前未聲明異議，基於尊重當事人對傳聞證據之處分權，及證
    據資料愈豐富，愈有助於真實發見之理念，且強化言詞辯論
    主義，使訴訟程序得以順暢進行，上開傳聞證據亦均具有證
    據能力。查檢察官、本案被告戊○○、乙○○及丙○○三人
    ，對於本案卷內相關證人之證述、文書卷證資料，於本院九
    十七年七月二十三日行準備程序中、本院九十七年十一月六
    日審理中並未就有何於刑事訴訟法第一百五十九條第一項不
    得為證據之情形於本院言詞辯論終結前聲明異議，且有關本
    案諸證人之證述、文書卷證資料亦經本院於審理期日逐一提
    示、朗讀，並告以要旨，本院復審酌相關證人證述筆錄製成
    、文書卷證資料取得，並無證據顯示有何違背程序規定情事
    ，依據上述之說明，均應具有證據能力。
乙、得心證之理由：
一、訊據被告戊○○固坦承係宜信公司廢棄車輛回收之掮客，案
    發當天確實持用0000000000之行動電話與證人己○○聯繫，
    表示有友人要辦理廢棄車輛回收，要證人己○○以該行動電
    話與其友人聯繫，事後亦確實因該車輛之回收而自宜信公司
    取得九千元之車輛殘值作為回收之代價等節；而被告乙○○
    固坦承有在如附件所示之切結書上簽名、捺蓋指印，並提供
    國民身分證正反面影本交予被告戊○○等節，惟二人均矢口
    否認有何竊盜、詐欺取財之犯行。被告戊○○辯稱：是被告
    乙○○表示有車輛要報廢，伊才要被告乙○○與宜信公司聯
    絡，沒有安排被告丙○○去現場導引拖車，不知道被告丙○○何以會介入本件，伊只是介紹他人報廢車輛，沒有構成犯
    罪云云；被告乙○○則辯稱：伊沒有跟被告戊○○說有車輛
    要報廢，也沒有打電話給證人己○○，是被告戊○○說有車
    輛要報廢，要跟伊借證件，並表示回收有獎金可以拿，伊就
    在被告戊○○所提供之廢機動車輛讓渡切結書上簽名、蓋指
    印，並連同國民身分證影本一起交給被告戊○○，當時被告
    丙○○也在場，當天是被告戊○○聯絡證人己○○的，伊沒
    有犯罪云云。惟被告三人上揭犯罪事實，業據被告丙○○於
    本院準備程序及審理時坦認在卷，並供稱：案發當天伊去被
    告戊○○於臺中市○○路租屋處找被告戊○○，有碰到被告
    乙○○，接近中午時，被告戊○○與拖吊車司機聯絡好等候
    帶路的地點後，便要伊持被告乙○○填妥之切結書及國民身
    分證正反面影本去臺中市○○路、豐樂路附近的便利商店等
    候拖吊車司機，並將上揭自小客車所在位置告訴伊，伊便導
    引拖吊車前往拖吊該車輛等語。經查：
  (一)系爭無號牌、引擎號碼：A4E34636之自小客車為案外人庚○○所有，原車牌號碼為ＮＲ—２７２１號，經庚○○於九十
    六年八月二十日停放於臺中縣潭子鄉○○路○段一六二之十
    四號處，嗣經庚○○於同年八月二十七日二十時許發現失竊
    等節，業據案外人庚○○於警詢指述綦詳，並有臺中縣警察
    局車輛尋獲電腦輸入單、監視器錄影帶（足資辨識該車輛與
    庚○○所述之特徵相符）在卷可稽，首堪認定。
  (二)而被告戊○○係宜信公司回收報廢車輛之掮客，確實曾就系
    爭車輛報廢事宜聯絡證人己○○，表示有友人之車輛欲報廢
    回收，並提供0000000000號行動電話號碼予己○○供聯繫，
    經證人己○○撥打該行動電話後，由被告乙○○表示乃車主
    委託人，要將系爭車輛交由宜信公司辦理報廢，願意出具切
    結書；經證人己○○與被告戊○○聯繫確認後，證人己○○
    因認被告乙○○確實為有權處分之車主委託人，乃通知特約
    拖吊業者即全方位公司之人員古大禹進行拖吊事宜，經古大
    禹以上開行動電話門號與被告戊○○聯繫後，約定於同日下
    午一時許，派司機即證人丁○○前往現場拖吊等情，業據證
    人己○○於警詢中證述明確，並於本院審理中到庭結證屬實
    ，核與證人古大禹、丁○○於警詢中之證述以及證人丁○○
    於本院審理中具結情節大致相符，衡諸證人己○○、古大禹
    、丁○○等人均係實際與「委託拖吊方人士」接觸之人，且
    歷次證述情節均前後大致相符，復與常情不相違背，堪信為
    真實。至被告戊○○所辯：係被告乙○○告知有車輛要拖吊
    報廢，伊只是告知可以自行與宜信公司聯繫云云，已遭被告
    乙○○於本院準備程序中否認在卷，被告乙○○並供稱：是
    被告戊○○說有車輛要報廢，要跟伊借國民身分證等語；而
    被告丙○○亦於本院準備程序及審理中供稱：當天是被告戊○○持0000000000號行動電話與宜信公司之特約拖吊廠商洽
    談等候導引前往現場事宜等語，是被告戊○○所辯自屬事後
    矯飾卸責之詞，不足為採。另被告乙○○固辯稱：不曾以電
    話與證人己○○聯繫表示有車輛欲報廢云云，惟其先於偵查
    中稱係被告丙○○向伊借證件表示欲辦理車輛之報廢，嗣又
    於本院準備程序中表示係被告戊○○向伊借證件表示欲辦理
    車輛之報廢，前後已有所不一，所辯是否足資採認，已屬可
    疑；而其身為具有一般通曉事理能力之人，既於如附件所示
    之切結書上簽名、蓋指印，當明白該切結書上之文字意義，
    再觀諸被告乙○○簽名之位置係在「車輛所有人」欄、「立
    切結書人」欄之中央，顯然有意混淆視聽，對於簽立切結書
    之目的，自難諉為不知，則其自稱車主委託人而以電話與證
    人己○○聯繫，並自稱可以簽立切結書之可能性已屬極高，
    加以被告丙○○亦於本院審理中供稱：當天有看到被告乙○○在被告戊○○租屋處等語，足堪推認被告乙○○確實有與
    證人己○○就有關車輛報廢事宜進行聯繫無疑。至於證人己○○所述，就案發當天何人先打電話進宜信公司表示要報廢
    車輛，以及嗣後與對方聯絡之次序等情，固曾於警詢及本院
    審理中為略有出入之證述，惟本案係被告等透過電話聯繫以
    及以多人分別扮演不同角色而與證人己○○聯繫之方式所犯
    ，證人己○○自無法鉅細靡遺敘述案發經過，然所述關於被
    告戊○○有介紹他人報廢車輛、提供0000000000行動電話、
    受話人乙○○表示係車主委託人等主要情節，均自始如一，
    且有與其所述內容相符之如附件所示之切結書在卷可稽，本
    院因認其所證述內容仍屬真實而可資採信，附此敘明。
  (三)又被告丙○○於同日下午一時二十五分許，騎乘其胞兄張中
    武所有之車牌號碼ＫＹＸ—０１１號重型機車，持上開切結
    書及乙○○交付之國民身分證正反面影本，至臺中縣潭子鄉
    ○○路○段一六二之十四號前，將上開切結書及身分證影本
    交予丁○○，並將系爭自小客車車蓋掀開供證人丁○○抄錄
    引擎號碼，而引導不知情之證人丁○○駕駛３８３—ＱＦ號
    拖吊系爭自小客車至宜信公司等節，除據被告丙○○於本院
    準備程序、審理中供明在卷外，復經證人丁○○於本院審理
    中到庭結證屬實，核與證人己○○所證述關於後續拖吊情節
    大致相符，此外，附有監視器錄影帶翻攝之相片附卷可考，
    前情自堪信為真實。至於證人丁○○固就拖吊當時之細節，
    包括被告丙○○是否有出具被告乙○○之國民身分證正反面
    影本並自稱是乙○○一事，以及當時是否曾在電話中經證人
    己○○告知該車輛有「車主」與「在場人士」不同之情形、
    有無將「乙○○」之身分證字號回報證人己○○確認等節，
    前後為反覆不一之供述，惟被告丙○○既已坦認自己確實係
    到現場與證人丁○○接洽拖吊事宜之人，且有出具被告乙○○之國民身分證正反面影本；而證人己○○依上開所述，於
    客觀上本即知悉該欲報廢車輛之車主並非「乙○○」之人，
    該「乙○○」之人僅係「車主委託人」，是其於電話中告知
    證人丁○○：車主與立切結書人並非同一人等語，亦無足奇
    ，況證人己○○亦檢具汽車車籍查詢表（參閱警卷第四十二
    頁）證稱：無法查詢車主姓名等語，自無法查詢車主之身分
    證字號以與「乙○○」之身分正字號核對，顯見證人丁○○
    應有記憶上之錯誤，惟觀諸證人丁○○僅係一介拖吊車司機
    ，本即係奉公司之命進行車輛拖吊業務，無須進一步查證車
    輛之來源，且平常拖吊業務繁忙，極有可能將其他拖吊案件
    與本案情節互相混淆，此亦無悖於人之常情而無可苛責之處
    。惟證人丁○○既能明確指認到場之人係在庭被告丙○○，
    且該人有出示被告乙○○所簽立之切結書，所述與被告丙○○自白亦屬相符，本院因認證人丁○○所述亦堪信為真實，
    在此一併敘明。
  (四)再者，宜信公司確實因被告戊○○、乙○○、丙○○三人之
    前開所為，誤信渠等乃有權處分系爭自小客車之人，而將該
    車輛拖吊至宜信公司辦理報廢，並由宜信公司人員估價後，
    將殘值九千元交由被告戊○○等節，業據證人己○○、黃繼
    賢於警詢中指述明確，而被告戊○○復坦承確實有收到宜信
    公司交付之車輛殘值九千元，是上情亦堪為認定。
  (五)本件系爭自小客車乃案外人庚○○所有，業如前述，顯然本
    件被告戊○○、乙○○及丙○○三人就系爭自小客車並非自
    己所有，亦非共同被告彼此所有一節乃屬知之甚詳。而被告
    乙○○既明知該廢機動車輛讓渡切結書上備註欄已載明：「
    該輛廢車自即日起交由【宜信環保工程有限公司】全權處理
    ，本人除不得再以任何方式主張權力外，並言明該車如有來
    歷不明之情事及讓渡前之稅務或其他糾紛所引起之事項，本
    人願意付一切法律責任及賠償，特此聲明」等文字，猶受被
    告戊○○之託而在「車輛所有人」、「立切結書人」欄中央
    簽名並捺蓋指印，仍受被告戊○○之託而交由被告丙○○持
    往系爭自小客車停放位置導引宜信公司前往拖吊，堪認被告
    乙○○、丙○○已有不法所有之意圖甚明。而被告丙○○本
    非專辦車輛報廢回收業務，竟能知悉要在拖吊業者面前將車
    輛引擎蓋打開，讓拖吊業者抄錄車輛引擎號碼供查證是否係
    贓車或失竊車輛，顯見身任車輛報廢回收掮客之被告戊○○
    之助力亦不可或缺，被告戊○○就此亦足資認定具有主觀上
    為自己不法所有之意圖，至臻明確。
  (六)綜上所述，本件被告戊○○、乙○○及丙○○三人利用被告
    戊○○與宜信公司合作之信任機會，以填具如附件所示之切
    結書，致宜信公司陷於錯誤之詐術方式，導引宜信公司之特
    約廠商前往系爭自小客車停放現場拖吊並辦理報廢等竊盜、
    詐欺犯行，自屬事證明確，堪為認定，應依法論科。
二、論罪部分：按刑法第三百二十一條第一項第四款結夥三人以
    上竊盜罪，應以在場共同實施或在場參與分擔實施犯罪之人
    為限，不包括同謀共同正犯在內。本件被告戊○○、乙○○
    既係指示被告丙○○獨自前往現場導引證人丁○○拖吊系爭
    自小客車，自無結夥三人竊盜之情況，合先敘明。核被告戊○○、乙○○、丙○○三人所為，均係犯刑法第三百二十條
    第一項、第三百三十九條第一項之竊盜罪及詐欺取財罪。被
    告三人利用不知情之證人丁○○拖吊系爭自小客車至宜信公
    司辦理報廢而竊取庚○○所有之系爭自小客車，為間接正犯
    。而被告三人就上開犯行間，均具有犯意聯絡及行為分擔，
    均應依刑法第二十八條之規定論以共同正犯。又被告三人以
    一行為同時觸犯上開共同竊盜、共同詐欺取財之犯行，為想
    像競合犯，應依刑法第五十五條之規定從一重之共同詐欺取
    財罪處斷；公訴意旨固認此部分係犯意個別、行為互殊而應
    分論併罰，惟本院依被告三人客觀上係利用宜信公司之人員
    委派拖吊人員至現場拖吊，其主觀上之目的本即係為讓宜信
    公司於拖吊回廠後估價而取得車輛殘值，故應屬於一整體之
    行為，公訴意旨於此顯有誤會，附此敘明。
三、科刑部分：查本件被告戊○○有詐欺、過失致死等前科，前
    曾因過失致死案件，經臺灣高等法院臺中分院以九十五年度
    上易字第五四七號維持本院九十五年度易緝字第八十一號判
    處有期徒刑十月確定，甫於九十六年七月一日縮刑期滿執行
    完畢而於翌日出監；被告乙○○有麻藥、肅清煙毒條例、藥
    事法、毒品、槍砲、恐嚇等前科，前曾因恐嚇及違反毒品危
    害防制條例等案件，分別經臺灣高等法院臺中分院以九十五
    年度上訴字第一０七０號維持本院九十四年度易字第一六九
    號判處有期徒刑一年及本院以九十四年度訴字第一六一二號
    判處有期徒刑十月確定，並定應執行刑一年八月，嗣經各減
    為有期徒刑六月及五月，定應執行有期徒刑十月確定，甫於
    九十六年七月十六日執行完畢而出監；被告丙○○則有毒品
    、竊盜等前科，前因違反毒品危害防制條例案件，經臺灣高
    等法院臺中分院以九十五年度上訴字第一二二七號維持本院
    九十四年度訴字第三三０四號判處有期徒刑十月確定，嗣經
    減刑為有期徒刑五月，甫於九十六年七月十六日縮刑期滿執
    行完畢等節，有臺灣高等法院被告前案紀錄表在卷可稽；其
    等均各於受有期徒刑之執行完畢五年內再犯本件有期徒刑以
    上之罪，均為累犯而應各依刑法第四十七條第一項之規定加
    重其刑。爰審酌本件被告三人行為之態樣、造成被害人庚○○所受損失之程度，以及被告各人參與本案情節之輕重、被
    告戊○○及乙○○事後矢口否認犯行並以不實之辯解企圖擾
    亂本院之審理，態度顯然不佳，以及被告丙○○犯後坦認犯
    行、態度尚可等一切情狀，分別對被告三人量處如主文所示
    之刑，並均依法諭知易科罰金之折算標準，以示懲儆。
四、至被告戊○○要求進行測謊之證據調查，經本院認本案依上
    開事證已足資認定被告三人之犯行，並無另行進行測謊之必
    要，在此一併敘明。
本案經檢察官甲○○到庭執行職務。
據上論斷，應依刑事訴訟法第二百九十九條第一項前段，刑法第
二十八條、第三百二十條第一項、第三百三十九條第一項、第五
十五條、第四十七條第一項、第四十一第一項前段，判決如主文
。
中    華    民    國    97    年    11    月    27    日
                  刑事第十七庭審判長法  官  江奇峰
                                    法  官  廖純卿
                                    法  官  林學晴
上正本證明與原本無異。
如不服本判決，應於收受送達後10日內向本院提出上訴書狀，並
應敘述具體理由；其未敘述上訴理由者，應於上訴期間屆滿後二
十日內向本院補提理由書（均須按他造當事人之人數附繕本）切
勿逕送上級法院。
                                書記官  簡雅文
中    華    民    國    97    年    11    月    27    日
附錄：論罪科刑法條
中華民國刑法第320條第1項
（普通竊盜罪、竊佔罪）
意圖為自己或第三人不法之所有，而竊取他人之動產者，為竊盜
罪，處5年以下有期徒刑、拘役或5百元以下罰金。
中華民國刑法第339條第1項
（普通詐欺罪）
意圖為自己或第三人不法之所有，以詐術使人將本人或第三人之
物交付者，處5年以下有期徒刑、拘役或科或併科1千元以下罰金
。


司法院資訊處製作；財團法人民間司法改革基金會備份。
